【裁判字號】    94,簡,145
【裁判日期】    950119
【裁判案由】    地價稅
【裁判全文】
臺中高等行政法院裁定
                                     94年度簡字第00145號
原      告  袁震天律師即曾正仁之破產管理人
            呂旭明會計師即曾正仁之破產管理人
共      同
訴訟代理人  馮鉦喻  律師
被      告  臺中市稅捐稽徵處
代  表  人  甲○○
訴訟代理人  乙○○
上列當事人間因地價稅事件，原告不服臺中市政府中華民國
94年6月13日府法訴字第0940103092號訴願決定，提起行政訴
訟，本院裁定如下︰
    主  文
原告之訴駁回。
訴訟費用由原告負擔。
    理  由
一、按「公法上之爭議，除法律別有規定外，得依本法提起行政
    訴訟。」、「原告之訴，有左列各款情形之一者，行政法院應
    以裁定駁回之。．．．：一、訴訟事件不屬於行政法院之權
    限者。．．．」分別為行政訴訟法第2條及第107條第1項第1
    款所明定。又「我國關於行政訴訟與民事訴訟之審判，依現
    行法律之規定，係採二元訴訟制度分由不同性質之法院審理
    。關於因公法關係所生之爭議，由行政法院審判，因私法關
    係所生之爭執，則由普通法院審判。」亦經司法院釋字第
    448號解釋在案。準此，當事人間之爭執如屬公法上爭議事
    件，始得依據行政訴訟法規定向行政法院提起行政訴訟，至
    私法上爭議，則屬於民事訴訟範圍，非屬行政爭訟範圍，應
    向普通法院訴請裁判。
二、本件原告起訴意旨略以：曾正仁所有坐落台中市○區○○○
    段0000-0000地號等26筆土地，其中除東區○○段187地號土
    地免徵地價稅外，其餘25筆土地均屬應稅土地，計核課92年
    地價稅新台幣（下同）80,514元及行政救濟利息289元。繳
    納期限依規定原訂自民國92年11月1日至同年月30日，惟因
    曾正仁在此之前於92年8月22日已經台灣台中地方法院宣告
    破產，另選任原告即袁震天律師、呂旭明會計師為破產管理
    人。是時起曾正仁之財產及債務皆歸入破產財團而應依破產
    法之規定處理。依破產法之規定，破產人於宣告破產前之債
    權係屬破產債權，則92年8月22日前之92年地價稅之稅捐義
    務既於破產宣告前即已存在，自應列入破產債權而需依破產
    程序處理，然被告機關仍認其屬破產宣告後之稅捐，要求破
    產管理人即原告以破產財團之費用償還，於法不合云云。原
    告不服，申請復查，未獲變更，提起訴願，亦遭決定駁回，
    遂提起本件行政訴訟。
三、本件原告係台灣台中地方法院選任為破產人曾正仁之破產管
    理人，渠等對被告核定破產人曾正仁應繳納之92年地價稅及
    行政救濟利息，並不爭執，僅對該地價稅是否應以法院宣告
    曾正仁破產前及破產後分別開立稅單，俾分別按破產財團費
    用與破產債權給付，及行政救濟利息是否得列為破產財團費
    用或破產債權，彼此有所爭執。查原告對破產人曾正仁92年
    地價稅之課徵既無爭議，即非屬公法上之爭議，至於原告就
    破產人曾正仁之地價稅是否有部分屬財團費用，部分屬破產
    債權，及行政救濟利息不得列為破產債權，係屬私法爭議，
    屬民事審判之範圍，不屬於行政法院審判之權限，原告就私
    權爭議提起訴願，訴願決定機關未予不受理之決定，逕為駁
    回之決定，固有未洽，惟結果並無不同，原告復提起本件行
    政訴訟，於法不合，依首揭法條之規定，應予駁回。
四、依行政訴訟法第107條第1項第1款、第104條、民事訴訟法第
    95條、第85條第1項前段，裁定如主文。
中    華    民    國    95    年    1    月    19     日
                第三庭  法  官  林  秋  華
以上正本證明與原本無異。
如不服本裁定，應於裁定送達後10日內，以本訴訟事件所涉及之
法律見解具有原則性者，始得向本院提出抗告狀並表明抗告理由
，經最高行政法院許可，否則不得抗告；如於本裁定宣示後送達
前提起抗告者，應於裁定送達後10日內補提抗告理由書（均應依
對造人數提出繕本）。提起抗告應繳納送達用雙掛號郵票390元
（34元及5元郵票各10份)。
中    華    民    國    95    年    1    月    19     日
                        書記官 黃  靜  華


司法院資訊處製作；財團法人民間司法改革基金會備份。
